臺灣臺中地方法院刑事判決　　　　　　　 96年度易字第850號
公　訴　人　臺灣臺中地方法院檢察署檢察官
被　　　告　甲○○
上列被告因違反動產擔保交易法案件，經檢察官提起公訴（95年
度偵緝字第2095號），被告於準備程序中就被訴事實為有罪之陳
述，受命法官於聽取當事人之意見後，由本院合議庭裁定由受命
法官獨任進行簡式審判程序，本院判決如下：
    主    文
甲○○動產擔保交易之債務人，意圖不法之利益，將標的物出質
，致生損害於債權人，累犯，處有期徒刑月，如易科罰金，以
銀元佰元即新臺幣玖佰元折算壹日。
    犯罪事實
一、甲○○前於民國85、86年間，因懲治盜匪條例及搶奪等案件
    ，經法院分別判處有期徒刑七年、二年，並定其應執行有期
    徒刑八年確定後，甫於93年7月8日執行完畢。其因需款孔急
    ，乃於94年8月8日，提供其所有車牌號碼R9—8659號自用小
    客車，辦理動產擔保抵押設定予遠東國際商業銀行股份有限
    公司台北逸仙分公司（下稱遠東銀行），擔保借款新臺幣（
    下同）四十五萬元，而為動產擔保交易之債務人，雙方並約
    定借款期限自94年8月8日起至97年8月8日止，以每月為一期
    ，分為三十六期，按月攤還一萬六千六百九十五元，並應將
    標的物（即上開自用小客車）停放在其上開台中市○區○○
    ○路住處附近，且在其借款尚未付清之前，其不得將該標的
    物任意遷移或為出賣、出質、移轉等其他處分。嗣遠東銀行
    再於95年3月20日將上開債權及動產抵押權讓與裕融企業股
    份有限公司（下稱裕融公司）。詎甲○○於取得上開借款後
    ，僅繳還五期分期金，即於95年1月6日即第六期起拒不付款
    ，且於95年4、5月間，因需款孔急，而意圖為自己不法之利
    益，將該標的物出質典當予台中市○○路上某當舖，得款七
    萬元，而致生損害於裕融公司。
二、案經裕融公司訴請臺灣臺中地方法院檢察署檢察官偵查起訴
    。
    理    由
一、上揭犯罪事實，業據被告甲○○於偵查中、本院準備程序及
    審理時均坦承不諱，核與告訴人公司代理人王凱軍於偵查中
    之指訴情節相符，並有貸款暨動產抵押契約書、動產擔保交
    易動產抵押設定登記申請書、動產擔保交易（動產抵押）移
    轉契約書、動產擔保交易動產抵押設定債權人變更登記申請
    書、裕融公司客戶對帳單還款明細表、裕融公司逾放案件訪
    視紀錄表及訪視照片、車號查詢汽車車籍單各一份，以及交
    通部公路總局臺中區監理所臺中市監理站96年2月26日中監
    中字第0960001142號函檢附之自小客車過戶登記書等附卷足
    憑，足見被告自白核與事實相符，應堪採信。從而，本案事
    證明確，被告犯行堪以認定，應依法論科。
二、新舊法比較之說明：
  (一)查被告行為後，94年2月2日修正公布之刑法條文，業於95年
    7月1日起施行。修正後刑法第二條第一項規定，已將新舊法
    律適用之「從新從輕」原則，改採「從舊從輕」原則，而此
    規定僅係規範行為後法律變更所生新舊法律比較適用之準據
    法，並非實體刑罰法律，自不生行為後法律變更之比較適用
    之問題，應逕行適用新法第二條第一項之規定，為「從舊從
    輕」之比較。
  (二)刑法第四十七條關於累犯之規定：
    查被告行為後，刑法第四十七條業已修正，修正後刑法第四
    十七條第一項規定：「受徒刑之執行完畢，或一部之執行而
    赦免後，五年以內故意再犯有期徒刑以上之罪者，為累犯，
    加重本刑至二分之一。」，此與修正前刑法第四十七條規定
    ：「受有期徒刑之執行完畢，或受無期徒刑或有期徒刑一部
    之執行而赦免後，五年以內再犯有期徒刑以上之罪者，為累
    犯，加重本刑至二分之一。」規定有所不同，亦即修正後刑
    法關於累犯之規定，其五年以內再犯之罪以故意犯為限，始
    應論以累犯，而舊法該條之規定並未區分行為人故意或過失
    。本件被告前曾受有期徒刑之執行完畢，其前受有期徒刑之
    執行完畢後，五年以內故意再犯本件有期徒刑以上之罪，不
    論依新舊法規定，均應論以累犯，亦即新舊法之規定，於本
    件尚無何者較為有利或不利於被告之情形。
  (三)刑法第四十一條第一項前段之規定：
    被告於行為時之刑法第四十一條第一項前段規定：「犯最重
    本刑為五年以下有期徒刑以下之刑之罪，而受六個月以下有
    期徒刑或拘役之宣告，因身體、教育、職業、家庭之關係或
    其他正當事由，執行顯有困難者，得以一元以上三元以下折
    算一日，易科罰金。」；又被告行為時之易科罰金折算標準
    ，修正前罰金罰鍰提高標準條例第二條前段（現已刪除）規
    定，就其原定數額提高為一百倍折算一日，則本件被告行為
    時之易科罰金折算標準，應以銀元三百元折算一日，經折算
    為新臺幣後，應以新臺幣九百元折算為一日。惟民國95年7
    月1日修正公布施行之刑法第四十一條第一項前段則規定：
    「犯最重本刑為五年以下有期徒刑以下之刑之罪，而受六個
    月以下有期徒刑或拘役之宣告者，得以新臺幣一千元、二千
    元或三千元折算一日，易科罰金。」，比較修正前後之易科
    罰金折算標準，以95年7月1日修正公布施行前之規定，較有
    利於被告，則應依刑法第二條第一項前段，適用修正前刑法
    第四十一條第一項前段規定，定其折算標準。
  (四)又動產擔保交易法第三十八條之罪，法定刑得科或併科銀元
    六千元以下罰金，依修正後刑法施行法增訂第一條之一：「
    中華民國94年1月7日刑法修正施行後，刑法分則編所定罰金
    之貨幣單位為新臺幣。94年1月7日刑法修正時，刑法分則編
    未修正之條文定有罰金者，自94年1月7日刑法修正施行後，
    就其所定數額提高為三十倍。但72年6月26日至94年1月7日
    新增或修正之條文，就其所定數額提高為三倍」及刑法第三
    十三條第五款修正為：「主刑之種類如下：五、罰金：新臺
    幣一千元以上，以百元計算之」等規定觀之，依修正後之法
    律，動產擔保交易法第三十八條之罪所得科處之罰金刑最高
    為新臺幣十八萬元、最低為新臺幣一千元，然依被告行為時
    之刑罰法律，即罰金罰鍰提高標準條例第一條前段規定之提
    高倍數十倍及修正前刑法第三十三條第五款規定之罰金最低
    額一元計算，則動產擔保交易法第三十八條之罪所得科處之
    罰金最高為銀元六萬元，最低額為銀元十元，換算為新臺幣
    ，最高額雖與新法同為新臺幣十八萬元，然最低額僅為新臺
    幣三十元。因此，比較上述修正前、後之刑罰法律，自應以
    被告行為時即修正前關於科處罰金刑之法律較有利於被告。
  (五)經比較新舊法之結果，新法並無較有利於被告之情形，依修
    正後刑法第二條第一項前段之規定，本案仍應適用被告行為
    時即修正前刑法之相關規定。
三、查被告甲○○為動產擔保交易之債務人，其於設定動產抵押
    擔保而借得現款後，於清償五期之款項後，旋即任意將標的
    物出質，並拒不付款，其有不法利益之意圖，並致生損害於
    債權人裕融公司甚明，核被告所為，係犯動產擔保交易法第
    三十八條之動產擔保交易之債務人，意圖不法之利益，將標
    的物出質，致生損害於債權人之罪。被告前因懲治盜匪條例
    及搶奪等案件，經法院分別判處有期徒刑七年、二年，並定
    其應執行有期徒刑八年確定後，甫於93年7月8日執行完畢，
    有臺灣臺中地方法院檢察署刑案資料查註紀錄表及臺灣高等
    法院被告前案紀錄表在卷可按，其於五年內再犯本件有期徒
    刑以上之罪，為累犯，應依修正前刑法第四十七條之規定，
    加重其刑。爰審酌被告未依約繳納上開借款之分期款項，本
    質上尚屬民事上之債務不履行，惡性尚非重大，其因需款孔
    急而為本件犯行之動機、目的，犯罪手段尚屬平和，且被告
    犯後坦承犯行，迄本院言詞辯論終結前，已償付十二萬五千
    元予裕融公司，惟目前尚餘三十九萬餘元尚未清償，亦未與
    告訴人達成和解，暨其智識程度、生活狀況等一切情狀，並
    參酌公訴人於本院審理時具體求處被告有期徒刑三月至六月
    之間，故量處如主文所示之刑，並諭知易科罰金之折算標準
    ，以示警懲。
四、據上論斷，應依刑事訴訟法第二百七十三條之一第一項、第
    二百九十九條第一項前段，動產擔保交易法第三十八條，刑
    法第十一條前段、第二條第一項、修正前刑法第四十七條、
    第四十一條第一項前段，罰金罰鍰提高標準條例第一條前段
    、修正前罰金罰鍰提高標準條例第二條，現行法規所定貨幣
    單位折算新臺幣條例第二條，判決如主文。
中　　華　　民　　國　　96　　年　　3   　月　　28　　日
                  刑事第十二庭  法　官　廖慧如
以上正本證明與原本無異
如不服本判決，應於收受本判決後十日內向本院提出上訴書狀，
其未敘述上訴理由者，並得於提起上訴後十日內向本院補提理由
書狀（均須按他造當事人之人數附繕本）「切勿逕送上級法院」
                                書記官　魏宏銘
中　　華　　民　　國　　96　　年　　3   　月　　28　　日
附錄本案論罪科刑法條全文：
動產擔保交易法第三十八條：
動產擔保交易之債務人，意圖不法之利益，將標的物遷移、出賣
、出質、移轉、抵押或為其他處分，致生損害債權人者，處三年
以下有期徒刑、拘役或科或併科六千元以下之罰金。
